---
output: github_document
---


```{r, include = FALSE}
knitr::opts_chunk$set(
  collapse = TRUE,
  comment = "#>",
  fig.path = "man/figures/README-",
  out.width = "100%"
)
```

# PaySelectR

<!-- badges: start -->
<!-- badges: end -->

**PaySelectR** to pakiet języka R przeznaczony do wspomagania decyzji (MCDA) przy wyborze systemów płatności. Pakiet łączy zaawansowane metody matematyczne z logiką rozmytą, pozwalając na obiektywną ocenę operatorów płatności na podstawie wielu kryteriów.

## Funkcje pakietu

- **Przygotowanie danych rozmytych** z surowych danych numerycznych
- **Fuzzy MCDA**: Implementacja metod TOPSIS, VIKOR, WASPAS, MULTIMOORA oraz PROMETHEE w wariancie rozmytym (TFN).
- **Best-Worst Method (BWM)**: Obliczanie wag kryteriów na podstawie profesjonalnych porównań eksperckich.
- **Meta-Ranking**: Agregacja wyników z wielu metod w jeden stabilny ranking konsensusu.
- **Wizualizacja S3**: Intuicyjne mapy strategiczne i wykresy korelacji.

## Instalacja

Możesz zainstalować wersję deweloperską z GitHub:

``` r
# install.packages("devtools")
devtools::install_github("dontdothatb/PaySelectR")
```

## Szybki Start

Oto podstawowy przykład użycia pakietu przy użyciu metody Fuzzy TOPSIS.
```{r example}
library(PaySelectR)

# 1. Wczytaj dane
data("pay_select_dane_surowe")
head(pay_select_dane_surowe)

# 2. Przygotuj macierz rozmytą
skladnia <- "
  Koszty_Finansowe =~ prowizje; 
  Latwosc_Techniczna =~ integracja_latwosc + implementacja_latwosc;
  Jakosc_i_Zasieg =~ szybkosc_platnosci + bezpieczenstwo + obsluga_klienta + zasieg_miedzynarodowy + akceptacja_transakcji
"

macierz <- przygotuj_dane_mcda(
  dane = pay_select_dane_surowe, 
  skladnia = skladnia, 
  kolumna_alternatyw = "Alternatywa" 
)

# 3. Wyznacz wagi metodą Entropii
wagi_ent <- oblicz_wagi_entropii(macierz)

# 4. Oblicz ranking metodą Fuzzy TOPSIS
res_topsis <- rozmyty_topsis(
  macierz_decyzyjna = macierz, 
  typy_kryteriow = c("min", "max", "max"), 
  wagi = wagi_ent
)

# 5. Wyświetl wyniki rankingu
summary(res_topsis)


```

## Wizualizacja

Pakiet `PaySelectR` kładzie duży nacisk na czytelną prezentację wyników. Dzięki integracji z systemem klas S3, generowanie profesjonalnych wykresów sprowadza się do jednej komendy `plot()`.

## Metoda Wiodąca: Fuzzy TOPSIS
 W procesie wyboru systemu płatności kluczowe jest znalezienie rozwiązania, które jest najbliższe "idealnemu" (najniższe koszty, najwyższe bezpieczeństwo). Metoda **TOPSIS** (Technique for Order of Preference by Similarity to Ideal Solution) mierzy dystans euklidesowy od teoretycznego wzorca doskonałości.

W pakiecie `PaySelectR` metoda ta została zaimplementowana w logice rozmytej, co pozwala na uwzględnienie niepewności ocen eksperckich.

```{r topsis_example, fig.width=7, fig.height=5}
# Obliczenie rankingu metodą Fuzzy TOPSIS
res_topsis <- rozmyty_topsis(
  macierz_decyzyjna = macierz, 
  typy_kryteriow = c("min", "max", "max"), 
  wagi = wagi_ent
)

# Wykres rankingu TOPSIS - ocena bliskości do ideału
plot(res_topsis)
```

### Eksport wyników do formatu naukowego (APA)

W pakiecie zaimplementowano funkcję automatycznie formatującą wyniki zgodnie z wytycznymi APA, co ułatwia bezpośrednie kopiowanie tabel do prac naukowych.

```{r tabela_apa_przyklad}

tabela_apa(res_topsis)
```

## Alternatywne Metody Obliczeniowe

Pakiet `PaySelectR` oferuje również inne algorytmy MCDA, co pozwala na porównanie wyników i wybór najbardziej stabilnego rozwiązania.

Metoda VIKOR skupia się na znalezieniu rozwiązania najbliższego ideałowi, ale przy jednoczesnej minimalizacji indywidualnego "żalu" (najgorszego parametru). Jest to idealne podejście, gdy szukamy bramki płatniczej o najbardziej zrównoważonych parametrach.

```{r vikor_example, fig.width=7, fig.height=5}
# Obliczenie rankingu metodą Fuzzy VIKOR
res_vikor <- rozmyty_vikor(
  macierz_decyzyjna = macierz, 
  typy_kryteriow = c("min", "max", "max"), 
  wagi = wagi_ent
)

# Wykres rankingu VIKOR - mapa kompromisu
plot(res_vikor)
```

## Meta-ranking

Agreguj wyniki z wielu metod, aby uzyskać robust ranking konsensusu:
```{r meta}
# Wywołanie głównej funkcji agregującej
meta_wynik <- rozmyty_meta_ranking(
  macierz_decyzyjna = macierz,
  typy_kryteriow = c("min", "max", "max"),
  bwm_najlepsze = c(8, 3, 1),
  bwm_najgorsze = c(1, 4, 8)
)

# Przygotowanie tabeli do wyświetlenia
ranking_final <- meta_wynik$porownanie

# Sortowanie według ostatecznej agregacji (Meta_Agregacja)
ranking_top <- ranking_final[order(ranking_final$Meta_Agregacja), ]

# Wyświetlenie tabeli w dokumencie
knitr::kable(
  head(ranking_top, 3), 
  caption = "Tabela 1: Top 3 systemy płatności według rankingu konsensusu"
)
```

## Dokumentacja

Więcej informacji i szczegółowych przykładów znajdziesz w:

- **Vignette**: `vignette("poradnik_mcda", package = "PaySelectR")`
- **Pomoc dla funkcji**: `?rozmyty_vikor`, `?rozmyty_topsis`, `?rozmyty_meta_ranking`

## Autorzy

- Zuzanna Moskała

## Licencja

GPL-3
