---
output: github_document
---


```{r, include = FALSE}
knitr::opts_chunk$set(
  collapse = TRUE,
  comment = "#>",
  fig.path = "man/figures/README-",
  out.width = "100%"
)
```

# PaySelectR

<!-- badges: start -->
<!-- badges: end -->

**PaySelectR** to pakiet języka R przeznaczony do wspomagania decyzji (MCDA) przy wyborze systemów płatności. Pakiet łączy zaawansowane metody matematyczne z logiką rozmytą, pozwalając na obiektywną ocenę operatorów płatności na podstawie wielu kryteriów.

## Funkcje pakietu

- **Przygotowanie danych rozmytych** z surowych danych numerycznych
- **Fuzzy MCDA**: Implementacja metod TOPSIS, VIKOR oraz WASPAS w wariancie rozmytym (TFN).
- **Best-Worst Method (BWM)**: Obliczanie wag kryteriów na podstawie profesjonalnych porównań eksperckich.
- **Meta-Ranking**: Agregacja wyników z wielu metod w jeden stabilny ranking konsensusu.
- **Wizualizacja S3**: Intuicyjne mapy strategiczne i wykresy korelacji.

## Instalacja

Możesz zainstalować wersję deweloperską z GitHub:

``` r
# install.packages("devtools")
devtools::install_github("dontdothatb/PaySelectR")
```

## Szybki Start

Oto podstawowy przykład użycia pakietu z wykorzystaniem wbudowanych danych.
```{r example}
library(PaySelectR)

# 1. Wczytaj dane
data("pay_select_dane_surowe")
head(pay_select_dane_surowe)

# 2. Przygotuj macierz rozmytą
skladnia <- "
  Koszty_Finansowe =~ prowizje; 
  Latwosc_Techniczna =~ integracja_latwosc + implementacja_latwosc;
  Jakosc_i_Zasieg =~ szybkosc_platnosci + bezpieczenstwo + obsluga_klienta + zasieg_miedzynarodowy + akceptacja_transakcji
"

macierz <- przygotuj_dane_mcda(
  dane = pay_select_dane_surowe, 
  skladnia = skladnia, 
  kolumna_alternatyw = "Alternatywa" 
)

# 3. Oblicz ranking metodą Fuzzy VIKOR z wagami BWM
wynik_vikor <- rozmyty_vikor(
  macierz, 
  typy_kryteriow = c("min", "max", "max"), 
  bwm_najlepsze = c(8, 3, 1),
  bwm_najgorsze = c(1, 4, 8)
)

# 4. Wyświetl wynik 
print(wynik_vikor$wyniki)

```

## Wizualizacja

Pakiet oferuje profesjonalne mapy decyzyjne:
```{r visualization, fig.width=7, fig.height=5}
# Wizualizacja wyników metody VIKOR (Mapa kompromisu)
plot(wynik_vikor)
```

## Meta-ranking

Agreguj wyniki z wielu metod, aby uzyskać robust ranking konsensusu:
```{r meta}
meta <- rozmyty_meta_ranking(
  macierz,
  typy_kryteriow = c("min", "max", "max"),
  bwm_najlepsze = c(8, 3, 1),
  bwm_najgorsze = c(1, 4, 8)
)

# Pokaż Top 3 rekomendowane systemy płatności
head(meta$porownanie[order(meta$porownanie$Meta_Agregacja), ], 3)
```

## Dokumentacja

Więcej informacji i szczegółowych przykładów znajdziesz w:

- **Vignette**: `vignette("poradnik_mcda", package = "PaySelectR")`
- **Pomoc dla funkcji**: `?rozmyty_vikor`, `?rozmyty_topsis`, `?rozmyty_meta_ranking`

## Autorzy

- Zuzanna Moskała

## Licencja

GPL-3
