---
title: "Pełny proces analizy: Od danych do rankingu"
output: rmarkdown::html_vignette
vignette: >
  %\VignetteIndexEntry{Pełny proces analizy: Od danych do rankingu}
  %\VignetteEngine{knitr::rmarkdown}
  %\VignetteEncoding{UTF-8}
---

```{r, include = FALSE}
knitr::opts_chunk$set(
  collapse = TRUE,
  comment = "#>"
)
```

```{r setup}
library(PaySelectR)
library(ggplot2)
```

## 1. Wczytanie danych
```{r}
data("pay_select_dane_surowe")
head(pay_select_dane_surowe)
```

## 2. Definicja modelu (Składnia)

Definiujemy, które kolumny z ramki danych wchodzą w skład poszczególnych kryteriów.
```{r}
skladnia_modelu <- "
  Koszty_Finansowe =~ prowizje; 
  Latwosc_Techniczna =~ integracja_latwosc + implementacja_latwosc;
  Jakosc_i_Zasieg =~ szybkosc_platnosci + bezpieczenstwo + obsluga_klienta + zasieg_miedzynarodowy + akceptacja_transakcji
"
```

## 3. Przetwarzanie i Rozmywanie danych
Funkcja przygotuj_dane_mcda automatycznie skaluje dane do przedziału 1-9 i zamienia je na liczby rozmyte (TFN).

```{r}
macierz_rozmyta <- przygotuj_dane_mcda(
  dane = pay_select_dane_surowe, 
  skladnia = skladnia_modelu, 
  kolumna_alternatyw = "Alternatywa" 
)

# Podgląd fragmentu macierzy
print(macierz_rozmyta[1:5, 1:6])

```

## 4. Wyznaczanie wag metodą BWM (Best-Worst Method)

Zamiast zgadywać wagi, pytamy eksperta. Zakładamy, że:

- Najlepsze kryterium: Jakosc_i_Zasieg (poz. 3 w macierzy)
- Najgorsze kryterium: Koszty_Finansowe (poz. 1 w macierzy)
```{r}
# Kolejność kryteriów w macierzy: Koszty_Finansowe, Latwosc_Techniczna, Jakosc_i_Zasieg

# Preferencja NAJLEPSZEGO (Jakosc_i_Zasieg) nad innymi (1-9):
# Jakosc_i_Zasieg/Koszty_Finansowe=8, Jakosc_i_Zasieg/Latwosc_Techniczna=3, Jakosc_i_Zasieg/Jakosc_i_Zasieg=1
bwm_best <- c(8, 3, 1) 

# Preferencja innych nad NAJGORSZYM (Koszty_Finansowe) (1-9):
# Koszty_Finansowe/Koszty_Finansowe=1, Latwosc_Techniczna/Koszty_Finansowe=4, Jakosc_i_Zasieg/Koszty_Finansowe=8
bwm_worst <- c(1, 4, 8)
```

## 5. Analiza Decyzyjna (VIKOR, TOPSIS, WASPAS)
Uruchamiamy metody. Pakiet automatycznie policzy wagi z parametrów BWM. Definiujemy typy kryteriów: min (koszt) lub max (korzyść).
```{r}
typy <- c("min", "max", "max")

# Fuzzy VIKOR
wynik_vikor <- rozmyty_vikor(
  macierz_decyzyjna = macierz_rozmyta,
  typy_kryteriow = typy,
  bwm_najlepsze = bwm_best,
  bwm_najgorsze = bwm_worst
)

# Fuzzy TOPSIS
wynik_topsis <- rozmyty_topsis(
  macierz_decyzyjna = macierz_rozmyta,
  typy_kryteriow = typy,
  bwm_najlepsze = bwm_best,
  bwm_najgorsze = bwm_worst
)

# Wyniki tabelaryczne
print(wynik_vikor$wyniki)
print(wynik_topsis$wyniki)
```

## 6. Wizualizacja (Mapy Decyzyjne)
Generujemy mapy strategiczne.
```{r}
plot(wynik_vikor)
plot(wynik_topsis)
```

## 7. Meta-Ranking (Konsensus)
Agregujemy wyniki wszystkich trzech metod (w tym WASPAS), aby uzyskać ostateczną decyzję.
```{r}
meta_wynik <- rozmyty_meta_ranking(
  macierz_decyzyjna = macierz_rozmyta, 
  typy_kryteriow = typy,
  bwm_najlepsze = bwm_best, 
  bwm_najgorsze = bwm_worst
)

# Tabela porównawcza
knitr::kable(meta_wynik$porownanie, caption = "Porównanie rankingów i Konsensus")

# Korelacje między metodami
knitr::kable(round(meta_wynik$korelacje, 2), caption = "Macierz korelacji Spearmana")

```
